【裁判字號】    97,交聲,607
【裁判日期】    970417
【裁判案由】    聲明異議
【裁判全文】
臺灣高雄地方法院交通事件裁定         97年度交聲字第607號
原處分機關  交通部公路總局高雄區監理所
代  表  人  乙○○
異  議  人
即受處分人  甲○○
上列異議人即受處分人因違反道路交通管理處罰條例案件，對於
交通部公路總局高雄區監理所於民國97年3 月11日所為之處分（
原處分案號：高監自裁字80-TA0000000號、高監自裁字80-TA000
0000號）聲明異議，本院裁定如下：
    主    文
原處分均撤銷。
甲○○不罰。
    理    由
一、按汽車駕駛人之違規行為經以科學儀器取得證據資料者，當
    場不能或不宜攔截製單舉發者，得對汽車所有人逕行舉發處
    罰；汽車駕駛人，行車速度，超過規定之最高時速60公里者
    ，處新台幣（下同）6,000 元以上24,000元以下罰鍰，並吊
    扣該汽車牌照3 個月，應接受道路交通安全講習，道路交通
    管理處罰條例第7 條之2 第1 項第7 款、第43 條第1 項第2
    款、第3 項、第4 項分別定有明文。再按「第7 條之2 之逕
    行舉發案件有下列情形之一者，得連續舉發：一逕行舉發汽
    車行車速度超過規定之最高速限或低於規定之最低速限或有
    第33條第1 項、第2 項之情形，其違規地點相距6 公里以上
    、違規時間相隔6 分鐘以上或行駛經過一個路口以上‧‧」
    ，同條例第85條之1 第2 項第1 款定有明文。本條例所以特
    別增訂第85條之1 第2 項第1 款之規定，在於舉發汽車駕駛
    人行車超速時，常涉及有無違反「一事不兩罰」之原則。而
    所謂「一事不再罰」或「一事不二罰」原則，就行政制裁而
    言，係指違法行為人之同一違法行為，亦即其基於單一之決
    定，或自然意義下之單一行為，違反數個法律。其與通常複
    數之違反行政義務行為，係由於各別之決意或自然意義下之
    複數行為有別，不得以同一事實和同一依據，給予2 次以上
    行政處罰。反之，為達行政「合目的性」之要求，遇有數個
    違反行政義務之行為，應分別處罰，是倘行為人之違規行為
    可得評價為二行為，就各該行政義務違反行為各為裁處，尚
    不致認為逾越必要程度而與比例原則相違（司法院釋字第50
    3 號解釋意旨暨曾華松大法官協同意見書意旨參照）。又新
    公布之行政罰法第24條、第26條等規定，亦認為即使一行為
    違反數法律規定，其處罰方式應盡可能吸收、化約，以維護
    行為與責任相當性，以及一行為不二罰等基本原則。至如何
    界定「同一」或「不同」行為之基礎，除應考量原因事實外
    ，更應同時斟酌處罰或制裁之目的。惟因一事不二罰原則為
    基本權之一種，多數學者認自當以基本權主體－法律門外漢
    之一般人民觀點來定義一行為較為有利（司法院大法官會議
    解釋釋字第604 號意旨暨曾有田大法官、許宗力大法官協同
    意見書意旨參照）。
二、本件原處分機關交通部公路總局高雄區監理所以異議人即受
    處分人甲○○於民國97年2 月3 日下午1 時14分許，駕駛其
    所有車號7368－KY號自用小客車，行經臺9 線439.6 公里南
    興段道路時，為非固定式超速雷達自動測速照相儀器（下稱
    「測速照相儀器」）攝得該車行車速度為時速130 公里。由
    於該路段最高限速為70公里，該車超速60公里，臺東縣政府
    警察局遂以違反道路交通管理處罰條例第43條第1 項第2 款
    、第4 項規定逕行舉發。嗣異議人於應到案日期前向原處分
    機關提出申訴，經原處分機關請舉發單位調查結果，仍認異
    議人確有前述違規行為，遂於97年3 月11日逕行依道路交通
    管理處罰條例第43條第1 項第2 款、第3 項、第4 項規定，
    裁處異議人新台幣（下同）8,000 元罰鍰，吊扣汽車牌照3
    個月，應接受道路交通安全講習，合先敘明。
三、異議人聲明異議意旨略以：異議人除於上開時地遭舉發超速
    行駛外，另於該日時10分許，在台9 線434.5 公里大武段道
    路遭舉發超速行駛，則同一路段僅相隔4 分鐘及5.1 公里，
    竟連遭2 次連續舉發，實有重複處罰之嫌，且測速照相儀器
    測得之車速是否無誤，亦有疑義，為此聲明異議，請求撤銷
    原處分等語。
四、經查：
  (一)本件異議人於97年2 月3 日下午1 時10分、同日下午1 時14
    分許，駕駛其所有車號7368－KY號自用小客車，在台9 線43
    4.5 公里大武段、台9 線439.6 公里興南段道路超速行駛，
    分別經警逕行舉發，此有臺東縣警察局舉發違反道路交通管
    理事件通知書（TA0000000 號、TA0000000 號、TA0000000
    號）、採證照片、交通部公路總局違反道路交通管理事件裁
    決書可參（高監自裁字80-TA0000000號、高監自裁字80-TA0
    000000號）。是異議人於上開時地超速駕駛之行為，足堪認
    定。另就臺東縣警察局舉發違反道路交通管理事件TA000000
    0 號通知書之違規行為，異議人已於97年2 月27日繳納2,00
    0 元罰鍰結案之事實，有違規查詢報表、交通部公路總局高
    雄區監理所97年4 月7 日高監字第0970014933號函可參，亦
    堪認定。
  (二)異議人上開超速駕駛之行為，就其主觀意念而言，其行為之
    決意應非各別，且就其遭二次舉發之時間緊密性及一般社會
    生活經驗判斷，實難謂其非為一行為。復以違規行為持續時
    間之久暫，僅是彰顯其違規情節之嚴重程度，並不會因此使
    得滿足一次構成要件之行為，變成數個實現不同構成要件之
    行為（司法院釋字第604 號許玉秀大法官不同意見書意旨參
    照）。是異議人之超速駕駛行為，依社會一般通念觀察，應
    屬一行為無訛。再者，參諸道路交通管理處罰條例第85條之
    1 第2 項第1 款之立法意旨，之所以規定於違規地點相距6
    公里以上、違規時間相隔6 分鐘以上或行駛經過一個路口以
    上者得連續舉發，其目的乃在限縮連續舉發之條件，以符「
    行政合目的性」之要求，避免執行機關為達維護交通秩序、
    確保交通安全之立法目的而恣意連續處罰違規行為人。又本
    件異議人遭連續舉發之時間僅隔4 分鐘，其2 次違規地點距
    離為5.1 公里，是異議人之違規行為，顯不符道路交通管理
    處罰條例第85條之1 第2 項第1 款「違規地點相距6 公里以
    上、違規時間相隔6 分鐘以上」之要件。
五、綜上所述，異議人所為前揭超速駕駛之違規行為，應屬一行
    為，並無施以重複處罰之必要性，而異議人就臺東縣警察局
    舉發違反道路交通管理事件TA0000000 號通知書之違規行為
    ，已於97年2 月27日繳納2,000 元罰鍰結案，則交通部公路
    總局高雄區監理所復於97年3 月11日所為之處分（高監自裁
    字80-TA0000000號、高監自裁字80-TA0000000號裁決），應
    屬原處分機關就同一事件為二次相同之裁罰。依上開說明，
    該裁決因違反一事不二罰之原則，應屬違法。從而，異議人
    之異議均有理由，應均由本院將原處分撤銷，改諭知異議人
    不罰，以資適法。
六、據上論斷，依道路交通案件處理辦法第20條前段，裁定如主
    文。
中    華    民    國    97    年    4     月    17    日
                            交通法庭法  官  方錦源
本正本證明與原本無異。
如不服本裁定，應於送達後5日內向本院提出抗告狀。
                                    書記官  鄧思辰
中    華    民    國    97    年    4     月    17   日


司法院資訊處製作；財團法人民間司法改革基金會備份。
